臺灣板橋地方法院刑事判決　　　　　　　95年度易字第2574號
公　訴　人　臺灣板橋地方法院檢察署檢察官
被　　　告　丙○○
選任辯護人　李清輝律師
上列被告因妨害家庭案件，經檢察官聲請以簡易判決處刑（95年
度偵字第20151 號），本院認不宜以簡易判決處刑，改適用通常
程序判決如下：
    主  文
丙○○連續與有配偶之人相姦，處有期徒刑肆月，如易科罰金，
以銀元佰元折算壹日；減為有期徒刑貳月，如易科罰金，以銀
元佰元折算壹日。
    事  實
一、緣戊○○與丙○○在勞資雙贏公司擔任總經理、副總經理，
    2 人在事業、生活上往來密切，而成為情侶，惟丙○○明知
    戊○○係甲○○之夫，為有配偶之人，竟仍基於與之相姦之
    概括犯意，由戊○○謊稱出差、授課等名義矇騙甲○○後，
    連續自民國86年間某日起至93年10月間某日止，在臺北市○○○路○ 段200 號9 樓之7 、臺北縣中和市○○路260 號22
    號之3 、臺北縣新店市○○路117 巷3 弄15號3 樓丙○○住
    處、以及臺中、高雄等地旅館、車上及辦公室等不特定處所
    ，與戊○○發生多次性行為。嗣丙○○與戊○○於94年間欲
    結束雙方感情，事業亦面臨拆夥，因財產分配之問題，丙○○以遭戊○○職場性騷擾、及有勞資糾紛為由，申請臺北縣
    政府勞工局調解，嗣於94年12月12日在臺北縣政府勞工局出
    席調解會時，戊○○恐甲○○誤會，乃坦承與丙○○有通姦
    行為而非性騷擾，甲○○始悉上情。
二、案經被害人甲○○訴請臺灣板橋地方法院檢察署檢察官偵查
    起訴。
    理  由
一、對於檢察官所提出證人戊○○、甲○○、孫顯慧、乙○○於
    偵查中之陳述，選任辯護人認為係審判外陳述，無證據能力
    。惟上開證人於偵查中均經具結，且依其等為供述時之客觀
    情狀，並無顯不可信之特別情狀。另於本院審判中，被告及
    選任辯護人對證人戊○○、甲○○、乙○○均已行使對質詰
    問權，另無主張傳喚證人孫顯慧行使對質詰問權，是依刑事
    訴訟法第159 條之1 第2 項規定，上開證人於偵查中之證述
    ，有證據能力。另被告及選任辯護人對於卷附臺北縣政府函
    、戊○○與丙○○92年7 月19日協議書、被告遞送電子郵件
    之列印資料等書證，形式上真正亦不爭執，上開書證亦得認
    有證據能力。
二、訊據被告丙○○矢口否認有與證人戊○○相姦之事實，辯稱
    ：是戊○○一直追求伊，伊雖然拒絕，但戊○○還是一直糾
    纏，後來兩人拆夥，因為財產分配問題，伊申訴勞資糾紛及
    職場性騷擾，最後以調解成立收場。但戊○○及甲○○不甘
    受損，戊○○謊稱與伊有婚外情，由甲○○提出告訴，目的
    是為了報復，所訴內容均為虛偽。至於戊○○所說被告身體
    特徵，係被告胸口、鼠蹊部之紅痣，這些部位若是被告穿著
    低胸禮服或泳裝即可看見，並非身體隱私部位，至於戊○○
    指說被告下體有痣，則非實情，係戊○○聽到被告與林燕玲
    談到下面（指鼠蹊部）有痣等情，自己妄加推測而為指訴云
    云。經查：
  (一)就告訴人甲○○之指訴，關於被告與戊○○通姦之時、地，
    係間接自證人戊○○敘述所知，惟關於94年12月12日在臺北
    縣政府勞工局出席調解會時戊○○與被告之對話，則係出自
    親身見聞，非謂告訴人甲○○之指訴內容全無可採。而告訴
    人以證人身分於本院審判中證稱：在參加調解會當日早上7
    、8 點左右，戊○○告訴我說他做錯事情，今天要去調解，
    但原因是什麼並沒有講的很清楚，所以到調解會時，被告說
    的事情與戊○○所講不符，回來後我又有問戊○○才知道，
    在調解時，被告對於她與戊○○的性關係，都推說是92年7
    月第一次分手前的事，但是戊○○說，92年之後到93年還有
    陸續有發生性關係，被告則堅持分手之後就沒有性關係，這
    些話在當庭參與調解的人員都有聽到等語（見本院96年8 月
    7 日審判筆錄第25頁）。是依告訴人親身見聞，被告於出席
    調解會時並未否認與證人戊○○有性關係，僅堅稱係92年7
    月分手前之事，而堅持93年間之事為證人戊○○性騷擾，並
    非兩情相悅。是關於被告與證人戊○○間曾有性關係乙節，
    被告於調解會時並未否認。
  (二)且就上開調解會之對談內容，證人即調解委員乙○○到庭證
    稱：被告在調解會上有說她遭到戊○○性騷擾及非法解雇，
    但戊○○認為雙方是委任關係，而且兩人是情侶，也沒有性
    騷擾可言，但是主席勸戊○○要顧及名譽，加上甲○○也希
    望和解，所以後來以調解成立收場。在調解會上，戊○○有
    提出分手協議等證明，還說與被告交往期間去過哪些地方、
    做過哪些事情，被告沒有反駁，只說他們分手後，就不是男
    女朋友等語（見本院96年6 月5 日審判筆錄）。與證人孫顯
    慧（戊○○之員工，以證人身分出席調解會）所述：被告有
    承認與戊○○是情侶，但沒有說是否與戊○○有性關係，但
    後來戊○○有說與丙○○發生性關係之時間地點，丙○○並
    沒有說話等語相符（見95年度他字第3917號偵查卷第28頁）
    。足見被告在調解會上，承認與證人戊○○曾為情侶，但表
    示92年即已分手。而當時調解委員旨在撮合兩造糾紛，且告
    訴人甲○○在場之下，調解委員自不可能旁生枝節詳問有何
    性行為等情，否則不但無益於調解，反而使告訴人與戊○○
    關係更惡化。而證人戊○○為證明自身並無對被告性騷擾，
    詳述92、93年間兩人在何時、地有性關係，係為了證明92年
    7 月分手後，兩人有復合交往之事，對此被告當時並無反駁
    ，則以被告與戊○○曾自86年至93年間長期交往，加上證人
    戊○○並詳述兩人於92、93年間曾經發生性行為之時、地，
    被告亦無反駁之過程，顯非出於子虛，被告臨訟始辯稱未曾
    與戊○○有性關係云云，應非屬實。
  (三)且證人戊○○提出92年7 月間與被告之協議書（見同前偵查
    卷第59頁以下），2 人除就公司財產分配詳細敘明外，復就
    保險、珠寶、被告住宅產權等所有權歸屬釐清，顯非僅事業
    拆夥之財產分配協議，更兼及兩人共同購買被告個人之珠寶
    、保險、住宅等善後協議，足徵證人戊○○所述與被告為情
    侶等情為實。且被告個人住宅（即上開協商書(五)）、珠寶（
    上開協議書(七)），證人戊○○均有出資，尤其房產之購置、
    保險契約之訂定，均須登記名義人即被告提出文件配合辦理
    ，可見當時對於證人戊○○出資購置之財物、保險，被告均
    配合接受。因之，衡情兩人若無曖昧之情，則被告為何一方
    面受糾纏而不勝其擾，一方面又配合辦理保險、登記房產等
    事。甚難理解上開購買珠寶、辦理不動產登記竟為係證人戊○○個人片面「糾纏」或「騷擾」被告之舉，
  (四)又被告於94年12月7 日調解會前，以電子郵件遞送支付款項
    通知（見同前偵查卷第57、58頁），亦載稱92年7 月之協議
    書為分手協議書，顯見92年7 月前，被告與戊○○確為男女
    朋友關係。而被告離職後，又願意以原職復職，且與證人戊○○互動親密，除據證人戊○○於偵、審中詳述與被告發生
    性行為之約略時、地外，證人即戊○○之員工丁○○亦證稱
    ：戊○○與被告常常同進同出，感覺與一般總經理與副總的
    關係不同，且戊○○的車子都是被告在開，而且被告身體不
    舒服，戊○○的母親，也會煮東西給她吃，公司的財務以及
    戊○○的財務都由被告管理，而被告於92年間因為分手離開
    公司，後來因為和好又回來，任職期間被告與戊○○曾單獨
    出差等語（見本院96年8 月7 日審判筆錄17-21 頁），顯見
    被告於92年間復職後，仍與證人戊○○互動親密，且亦足證
    明證人戊○○所述曾與被告到外地出差住宿時發生性行為等
    情，確屬實在。
  (五)而證人戊○○除詳述與被告發生性行為之時、地，並指出被
    告於胸部、下體有紅色小痣等情，而被告以上開言詞置辯並
    提出勘驗身體之請求。惟證人戊○○所指出被告之身體特徵
    ，並非顯著或特殊之身體特徵，而僅是人體常見之痣，則勘
    驗結果被告身體痣之位置縱略有差異，僅徒生爭執，對於事
    證之釐清並無助益。況被告與證人戊○○分手已近3 年，而
    以現今醫學甚至民俗療法，點痣、除疤並非難事，是於本院
    審判中被告所提出勘驗身體之請求，無法證明證人戊○○所
    述之真偽，應屬無必要之證據調查方法。至於被告又指出其
    胸口上方之紅痣（96年8 月10日陳報狀所附照片），以及鼠
    蹊部是否有紅痣，以及被告所指之痣與證人戊○○所述之痣
    是否相同，同無查實之必要。
  (六)另被告提出調解會之錄音譯文，用以證明調解會時有無承認
    與被告之關係云云。惟上開錄音，並非由公正機關或客觀第
    三人所為之錄音，此據證人乙○○證述明確（見本院96年6
    月5 日審判筆錄第9-10頁）。而上開錄音帶為被告個人保存
    ，譯文亦為個人轉譯，並無其他事證證明確實為94年12月12
    日協調會時所錄製及事後全文轉譯，故上證據並無合法取得
    之權源，自無證據能力。退步言之，縱認上開錄音帶確實為
    94年12月12日協調會時所錄製，然而上開錄音帶既在被告保
    管中，如今所提出之錄音內容是否與錄音時完全一致，轉譯
    時是否有增刪闕補，亦難獲保證，是上開錄音內容之憑信性
    不足，不足採為證據。而錄音譯文既為錄音內容之派生證據
    ，錄音內容之憑信性既已不足，則譯文之憑信性益為薄弱，
    且檢察官業就上開證據之可信性提出質疑，本院認上開證據
    欠缺可信性，無證據能力，不予採認。
  (七)另被告舉出由告訴人簽名之票據存根24紙，辯稱86年間告訴
    人認為戊○○與伊有不正常關係，上開票據為鬧離婚而索得
    之贍養費云云。告訴人固不否認簽領上揭票據，惟辯稱86年
    間並無與戊○○鬧離婚等語（見本院96年8 月7 日審判筆錄
    第22-23 頁）。而衡以常情，若告訴人於86年間即因得知被
    告與戊○○之關係而有離婚之意，豈可能事後又容忍被告與
    證人戊○○長期共事？事後又對證人戊○○時而藉故到外地
    出差等事毫無懷疑？又告訴人既與證人戊○○鬧離婚，被告
    既未勸解或澄清，反而提出自己保管中之票據，供戊○○開
    予告訴人以為安撫，亦與事理有違。而上開支票存根除記載
    支票領收人及日期、金額外，並無記載發票原因，僅憑被告
    個人辯解，復無客觀事證為佐，被告所述又與常情不符，自
    難採為有利被告之事證。
  (八)綜上所述，被告之犯行既經證人戊○○詳述在卷，且證人丁○○亦證述被告與證人戊○○關係密切，復經證人乙○○、
    孫顯慧、及告訴人詳述被告於協調會中承認與證人戊○○為
    情侶等情。且由卷附臺北縣政府函、戊○○與丙○○92 年7
    月19日協議書、被告遞送電子郵件之列印資料等，亦足以證
    明被告先前並不否認與證人戊○○為男女朋友關係，足認證
    人戊○○所述與被告曾有性關係等情為實。是本件被告之犯
    行明確，應依法論處。
三、被告行為後，刑法於94年2 月2 日經總統以華總一義字第09
    400014901 號令修正公布，並於95年7 月1 日施行。而按行
    為後法律有變更者，適用行為時之法律，但行為後之法律有
    利於行為人者，適用最有利於行為人之法律，修正後刑法第
    2 條第1 項定有明文。此條規定係規範行為後法律變更所生
    新舊法律比較適用之準據法，本身尚無新舊法比較之問題，
    於新法施行後，應一律適用新法第2 條第1 項之規定，為「
    從舊從輕」之比較，先予敘明。再按本次法律變更，比較時
    應就罪刑有關之共犯、未遂犯、想像競合犯、牽連犯、連續
    犯、結合犯，以及累犯加重、自首減輕暨其他法定加減原因
    （如身分加減）與加減例等一切情形，綜其全部罪刑之結果
    而為比較（最高法院95年5 月23日95年度第8 次刑庭會議決
    議參照）。就本件所應適用法條部分，相關修正有：
  (一)刑法第56條業經修正刪除，依修正前刑法第56條規定，被告
    所犯相姦罪，因時間緊接，犯構成要件相同之罪名，可依連
    續犯之規定論以一罪。而依修正後刑法刪除第56條之結果，
    被告上開犯行，應依行為次數分論併罰，比較修正前後刑法
    ，應以修正前之刑法有利於被告。
  (二)又被告行為後，刑法第41條亦有修正，依被告行為時之刑法
    第41條第1 項前段規定：「犯最重本刑為五年以下有期徒刑
    以下之刑之罪，而受六個月以下有期徒刑或拘役之宣告，因
    身體、教育、職業、家庭之關係或其他正當事由，執行顯有
    困難者，得以一元以上三元以下折算一日，易科罰金。」又
    被告行為時之易科罰金折算標準，修正前罰金罰鍰提高標準
    條例第2 條前段（現已刪除）規定，就其原定數額提高為
    100 倍折算一日，則本件被告行為時之易科罰金折算標準，
    應以銀元三百元折算一日，經折算為新臺幣後，應以新臺幣
    九百元折算為一日。惟95 年7月1 日修正公布施行之刑法第
    41條第1 項前段則規定：「犯最重本刑為五年以下有期徒刑
    以下之刑之罪，而受六個月以下有期徒刑或拘役之宣告者，
    得以新臺幣一千元、二千元或三千元折算一日，易科罰金。
    」比較修正前後之易科罰金折算標準，以95年7 月1 日修正
    公布施行前之規定，較有利於被告，則應依刑法第2 條第1
    項前段，適用修正前刑法第41條第1 項前段規定，諭知如易
    科罰金之折算標準。
  (三)綜上開比較結果，應以修正前刑法有利於被告，應一體適用
    修正前刑法規定為論罪科刑之準據。
四、核被告所為，係犯刑法第239 條後段之相姦罪。其先後多次
    相姦犯行，時間緊接、構成要件相同，顯係基於概括犯意反
    覆為之，應依連續犯規定論以一罪，並依法加重其刑。爰審
    酌被告之品行、智識程度、犯罪之動機、目的、手段、所生
    危害及事後坦承等一切情狀，量處如主文所示之刑，並諭知
    易科罰金之折算標準。又被告犯行為96年4 月24日前所為，
    合依中華民國九十六年罪犯減刑條例減輕其刑，並諭知易科
    罰金之折算標準。
據上論斷，應依刑事訴訟法第299 條第1 項前段，刑法第2 條第
1 項前段、修正前刑法第56條、刑法第239 條後段、第41條第1
項前段，修正前罰金罰鍰提高標準條例第2 條，中華民國九十六
年罪犯減刑條例第2 條第1 項第3 款、第7 條、第9 條，判決如
主文。
本案經檢察官鄧媛到庭執行職務。
中　　華　　民　　國　　96　　年　　8 　　月　　21　　日
                  刑事第十二庭  審判長法  官   徐蘭萍
                                      法  官   林淑婷
                                      法  官   林漢強
上正本證明與原本無異。
如不服本判決，應於判決送達後10日內，向本院提出上訴狀。
                                      書記官   曾千庭
中　　華　　民　　國　　96　　年　　8 　　月　　22　　日
附錄本案論罪科刑所用法條全文：
刑法第239 條
有配偶而與人通姦者，處一年以下有期徒刑，其相姦者亦同。
